【裁判字號】    92,台上,2399
【裁判日期】    921106
【裁判案由】    給付買賣價金
【裁判全文】
最高法院民事判決                              九十二年度台上字第二三九九號
    上  訴  人  世華國際租賃股份有限公司
    法定代理人  汪國華
    訴訟代理人  尤英夫律師
                楊明廣律師
                鄭仁哲律師
    上  訴  人  國際綜合證券股份有限公司
    法定代理人  簡鴻文
    訴訟代理人  蔡順雄律師
右當事人間請求給付買賣價金事件，兩造對於中華民國九十年十一月二十日台灣高等
法院第二審判決（八十九年度重上字第四八一號），各自提起上訴，本院判決如左：
    主  文
原判決廢棄，發回台灣高等法院。
    理  由
本件上訴人世華國際租賃股份有限公司（下稱世華公司）主張：伊與對造上訴人國際
綜合證券股份有限公司（下稱國際公司）於民國八十七年六月二十四日訂立世華期貨
業務管理買賣契約，約定伊應給付國際公司電腦硬體及電腦軟體「世華期貨業務管理
系統」，價款共新台幣（下同）一千五百四十三萬四千六百九十元，國際公司則應於
期貨部門主管出具系統正常運作證明後，付清全部價款。詎國際公司於八十八年一月
二十九日出具上開證明且上線營運年餘後，仍未支付餘款一千一百三十四萬四千四百
九十七元，經催討無效等情，爰求為命國際公司如數給付並加付法定遲延利息之判決
。
上訴人國際公司則以：兩造買賣之標的物，電腦軟體部分之系統功能，除適用「台股
指數期貨交易」外，尚包括「國內外期貨及選擇權交易」，且報價單上第四點亦特別
註明同時採購國外期貨交易與選擇權系統，須多支付每套單價五百五十萬元。惟對造
上訴人世華公司所交付之軟體，未能從事新加坡以外之國外期貨與選擇權交易，其軟
體存有未達契約預定效用之瑕疵。又伊公司於子公司國際期貨股份有限公司（下稱國
際期貨公司）成立前，尚不能經營國外期貨選擇權交易，無法於世華公司交付軟體後
從事檢查，故伊於子公司成立後迅即於八十八年八月十日通知解約，未逾解約之期限
。縱認解除契約顯失公平，亦非不得減少買賣之價金等語，資為抗辯。並以伊先後於
八十八年八月六日及同年十二月二十一日解除兩造買賣契約，暨依民法第九十二條、
第九十三條規定撤銷因被詐欺而為買受之意思表示，世華公司應返還伊已付之價金四
百八十六萬一千九百二十七元等情，反訴求為命世華公司如數給付並加付法定遲延利
息之判決。
原審維持第一審就本訴部分所為命國際公司給付世華公司五百八十四萬四千四百九十
七元本息及駁回世華公司其餘之訴；就反訴部分所為國際公司敗訴之判決，駁回兩造
各自提起之上訴，無非以：世華公司主張兩造於八十七年六月二十四日訂立買賣契約
，約定世華公司給付國際公司電腦硬體及電腦軟體「世華期貨業務管理系統」，尚有
價款一千一百三十四萬四千四百九十七元未獲國際公司支付等情，為國際公司所不爭
執，且有上開買賣合約可稽，堪信為真實，國際公司則以前開情詞置辯。查兩造簽訂
之買賣合約雖約定買賣標的物之電腦軟體「世華期貨業務管理系統」（下稱系爭軟體
），其功能為1.適用台股指數期貨交易。2.適用國內外期貨及選擇權交易等語。然於
適用國內外期貨及選擇權交易部分，並未表明國外係專指新加坡而言。另依兩造不爭
執之報價單中軟體價目表關於系爭軟體即台股指數期貨交易專用部分之單價為二百六
十萬元，備註欄第四點則註明：若同時採購國外期貨交易與選擇權系統，每套單價為
五百五十萬元。而國際公司僅表明擬同意總價為一千五百四十三萬四千六百九十元，
含總公司國外期貨軟體一套，並未表明國外期貨軟體僅限於新加坡等語。惟契約既已
約定國外期貨軟體所適用之地區為國外，應係泛指中華民國以外之地區，而非僅侷限
於新加坡地區。且國際公司可經營之國外期貨業務範圍，縱於購買系爭軟體時受有法
令限制，然非不可配合其營業計劃預為購買功能較為廣泛之系統軟體。世華公司辯稱
：國際公司所經營之期貨業務，於訂約時依當時法令僅可進行國內股價指數期貨契約
與國外台股指數期貨契約，而當時僅新加坡國際金融交易所有此交易，是以雙方簽訂
契約當時所合意之適用國外期貨部分，係指新加坡地區而已，並非包括其他國外地區
云云，自無可採。世華公司交付國際公司之系爭軟體既未能從事新加坡以外之國外期
貨與選擇權交易，則國際公司主張世華公司所給付之物，欠缺契約預定之效用與品質
，即非無據。國際公司所成立之子公司國際期貨公司，於八十八年七月以後始得經營
國際期貨及選擇權交易，本質上無從在此之前從速檢查，則國際公司於八十八年十二
月三十一日向世華公司主張解除契約或減少價金，並未超過六個月之除斥期間，世華
公司指國際公司於八十八年八月十日通知不生效力云云，尚無可取。惟雙方所簽訂之
契約，包括：(一)電腦硬體，(二)電腦軟體台股指數期貨交易(三)適用國外期貨及選擇權交
易之電腦軟體等之部分，國際公司主張有瑕疵者僅最後一部分，前二部分業經國際公
司使用年餘而無瑕疵，依報價單所載係三部分分別開列價額，在使用性能上又無不可
分之情形，其主張解除全部契約，對世華公司顯失公平，亦不符誠信原則，依民法第
三百五十九條規定僅得請求減少價金。查國外期貨及選擇權交易部分，價金為五百五
十萬元，為兩造所不爭執，世華公司所交付之軟體既不能適用於從事新加坡以外地區
國外期貨及選擇權交易，該部分對國際公司並無效益，則國際公司請求減少該部分之
價金五百五十萬元，尚屬相當，扣除上開部分價金後，國際公司尚有五百八十四萬四
千四百九十七元未給付，從而世華公司就此數額請求國際公司給付並加付法定遲延利
息即無不合，世華公司逾此部分之請求及國際公司反訴請求返還已給付之價金，均非
有據等詞，為其判斷之基礎。
惟查民法第三百六十三條規定，為買賣標的之數物中，一物有瑕疵者，買受人僅得就
有瑕疵部分為解除，其以總價金將數物同時賣出者，買受人並得請求減少與瑕疵物相
當之價額。原審既認國際公司所買受之物有電腦硬體、電腦軟體台股指數期貨交易及
適用國外期貨及選擇權交易之電腦軟體三部分，僅最後之第三部分有瑕疵，則依上揭
法條規定，國際公司縱使不能解除全部契約，尚非不得解除該有瑕疵部分之買賣契約
，拒絕給付該部分之價金。且國際公司已於八十八年十二月二十一日主張世華公司自
始明知系爭系統並無適用國內外期貨及選擇權之功能，竟仍故意陷伊於錯誤而買受，
伊於八十八年七月發現世華公司詐欺之情，爰以答辯狀撤銷前開意思表示等語（一審
卷第三十六頁），似未逾一年之除斥期間，原審疏未闡明釐清遽認國際公司僅得請求
減少價金，不得請求解除全部買賣契約，其撤銷意思表示已逾一年之除斥期間云云，
而為不利國際公司之判斷，亦有未合。次查八十八年四月二十一日修正前民法第三百
六十五條第一項規定，買受人因物有瑕疵而得解除契約或請求減少價金者，其解除權
或請求權於物之交付後六個月間不行使而消滅，並無如修正後應於通知後六個月不行
使而消滅之規定。世華公司主張伊於八十八年元月二十九日前已完成系爭軟體系統之
交付，國際公司遲至八十八年十二月二十一日始主張伊所交付之物有瑕疵，而以訴狀
解除雙方間之買賣契約，已逾交付後六個月之期間等語（原審卷第一０二｜一０三頁
）。倘係如此，而系爭買賣契約又係早於八十七年六月二十四日簽訂，則國際公司關
於解除權之行使及請求減少價金，自應適用修正前民法第三百六十五條第一項之規定
。原審以：國際公司已於八十八年八月十日通知系爭軟體系統有瑕疵，於八十八年十
二月二十一日向世華公司主張解除契約或減少價金，並未超過民法第三百六十五條規
定於通知後六個月內之除斥期間，而為世華公司不利之判斷，並有可議。兩造上訴論
旨各就原判決於其不利部分，指摘原判決不當，求予廢棄，非無理由。
據上論結，本件兩造上訴均有理由。依民事訴訟法第四百七十七條第一項、第四百七
十八條第二項，判決如主文。
中      華      民      國    九十二    年     十一     月      六      日
                              最高法院民事第四庭
                                  審判長法官  蕭  亨  國
                                        法官  謝  正  勝
                                        法官  陳  淑  敏
                                        法官  劉  福  來
                                        法官  高  孟  焄
      右正本證明與原本無異
                                              書  記  官
中      華      民      國    九十二    年     十一     月     十八     日


司法院資訊處製作；財團法人民間司法改革基金會備份。
